【裁判字號】    92,交易,213
【裁判日期】    920630
【裁判案由】    過失傷害
【裁判全文】
臺灣臺北地方法院刑事判決                        九十二年度交易字第二一三號
    公  訴  人  臺灣臺北地方法院檢察署檢察官
    被      告  甲○○
    選任辯護人  盧立仁律師
右列被告因過失傷害案件，經檢察官提起公訴（九十二年度偵字第二七九一號），本
院判決如左：
    主  文
甲○○因過失傷害人，處有期徒刑月，如易科罰金以佰元折算壹日。
    事  實
一、甲○○於民國九十一年九月十日十三時四十五分，駕駛車牌號碼ＦＮ─Ｏ七三八
    號自用小客車，沿臺北市○○○路○段由北往南方向行駛，行經該路段八十八號
    前近台灣大學附近，設有燈光號誌管制車輛行進之交岔路口時，本應注意汽車行
    駛至交岔路口時，應遵守燈光號誌之指示，車輛面對圓形紅燈時禁止通行，不得
    超越停止線或進入路口，且汽車行近行人穿越道前，更應減速慢行，在前揭交岔
    路口時，甲○○車行方向路口之號誌已亮起圓形紅燈，應不得進入路口，依當時
    情形，天候晴、日間自然光線、路面乾燥、無缺陷、視距良好，並無不能注意之
    情事，竟疏未注意，貿然加速驅車直行並闖越紅燈，甲○○所駕駛自小客車之右
    前車頭先與由西向東穿越新生南路三段，由陳超群所騎乘車牌號碼ＯＱＰ─六七
    五號重型機車前車頭發生碰撞，致陳超群之所駕機車車身與丁致遠所騎乘車牌號
    碼ＡＺＨ─九二九號重型機車左側車身發生擦撞，甲○○所駕車輛繼續往南滑行
    時，其右前車頭再撞及亦由西向東穿越道路由乙○○所騎腳踏車前車頭，致陳超
    群、丁致遠、乙○○人車倒地，陳超群因之受有右手部挫傷瘀青之傷害（過失傷
    害陳超群部分未據告訴），乙○○則受有左股骨骨折之傷害。
二、甲○○於肇事後，主動央請他人撥打電話報警，並於臺北市政府警察局大安分局
    交通分隊警員張友鑫前往現場處理時，不逃避接受裁判而當場向警員承認其為肇
    事人而願接受裁判。
三、案經甲○○自首及乙○○訴由臺灣臺北地方法院檢察署檢察官偵查起訴。
    理  由
一、關於被告甲○○於右揭時、地駕駛前開車牌號碼之自用小客車在前述肇事地點，
    所駕車輛之右前車頭與告訴人乙○○騎乘腳踏車之前車頭發生擦撞，致告訴人乙
    ○○受有如事實欄第一項所載之傷害等情，業據被告於九十二年三月七日檢察官
    偵訊時及本院審理時坦承不諱（見臺灣臺北地方法院檢察署九十二年度偵字第二
    七九一號偵查卷宗第三十七至三十八頁、本院九十二年五月十二日、六月十六日
    訊問筆錄），核與告訴人乙○○於檢察官偵訊時指訴情節大致相符（參見同前卷
    宗第三十七至三十八頁、同前訊問筆錄），復有臺北市政府警察局大安分局交通
    分隊所製作記載本件車禍發生情形之道路交通事故調查報告表、道路交通事故補
    充資料表、交通事故分析研判表、自首調查表、車損及現場照片影本十八幀等件
    附卷可稽（見同前卷宗第十五至三十三頁），再告訴人因本件車禍受有左骨骨折
    之傷害，業據其提出國立台灣大學醫學院附設醫院之診斷證明書一紙在卷足憑（
    見同前卷宗第八頁）。
二、按汽車行近行人穿越道前，應減速慢行，又汽車行駛至交岔路口，其行進、轉彎
    ，應遵守燈光號誌之指示，車輛面對圓形紅燈表示禁止通行，不得超越停止線或
    進入路口，道路交通安全規則第一百零三條前段、第一百零二條第一項第一款及
    道路交通標誌標線號誌設置規則第二百零六條第五款第一目分別定有明文。經查
    ：(一)肇事地點係鄰近台灣大學附近亦有行人穿越道，被告為自用小客車之駕駛人
    ，於行經上開路段時，理應知悉並注意前開交通安全規則，以防止危險發生，且
    依道路交通事故調查報告表及現場照片所載，肇事路段為有燈光管制號誌之交岔
    路口，且依當時狀況，並無不能注意之情形，惟參酌被告於警局詢問自承：「當
    時我車沿新生南路三段由北向南直行第一車道至肇事路口，‧‧‧我見我行向號
    誌由綠燈剛轉換黃燈，我見狀加速通過路口時，有部ＯＱＰ─六七五重機車，從
    路口西側路邊由西向東突然直行通過路口過來，我見狀即採煞車（當時我沒注意
    東西向號誌為何）不及，致我車右前車頭被ＯＱＰ─六七五重機車不明部位撞及
    後，我車沒完全停下來，沒有採油門，一直採煞車往前（南）行駛時，我車右前
    車頭再撞及與ＯＱＰ─六七五重機車同從西側路邊由西往東過來腳踏車不明部位
    而肇事，另ＡＺＨ─九二九重機車我沒看到。」（參見同前偵查卷宗第十八頁之
    交通事故談話紀錄表）及九十二年三月七日檢察官偵訊時供述：「‧‧‧是我看
    到黃燈在閃，就要快速通過，車子過了我車道停止線已經變紅燈，我採煞車不及
    滑出去，撞到兩台機車又撞到告訴人。」等語，又告訴人證述當時由西往東欲穿
    越道路時，即自左方遭被告所駕車輛撞及等語，復審酌本件車禍後，告訴人腳踏
    車車頭彎曲及被告所駕車輛有右前車頭及大燈受損、右側車身、前保險桿之車損
    情況，此均有車禍現場照片及道路交通事故補充資料表之記載在卷可稽，是由車
    禍雙方所陳述之行車動向以及車損情形，足徵被告駕車行經前揭交岔路口時，並
    未注意減速慢行，致發生本件車禍，被告有過失至明。(二)又本件被告駕車行經前
    揭路口遇紅燈時，應依燈光號誌之指示，在路口前停車，不得超越停止線或進入
    路口，且事發當時道路無障礙物，視距良好，有前開道路交通事故調查報告表可
    參，並無不能注意情事，而依九十一年九月十日事發當時之交通事故談話紀錄表
    中，同為本件車禍當事人之陳超群、丁致遠於均陳述，當時交岔路口東西向之燈
    光號誌管制已轉為綠燈，而人行穿越道上之管制號誌亦轉為綠燈並開始讀秒等節
    ，核與適經現場並目擊車禍經過之證人尹馨於前揭交通事故談話紀錄證述：「‧
    ‧‧我們見新生南路三段北向南行車管制號誌轉換紅燈，而台大側東西向號誌轉
    換為綠燈‧‧‧」等語相符，由前揭當事人及證人之陳述可知，被告行經肇事路
    口處時貿然闖越紅燈，致生本件車禍，被告有過失至明。(三)綜上所述，被告之過
    失行為與告訴人所受傷害間，存有相當因果關係，應屬灼然，被告之犯行堪以認
    定，自應依法論科。
三、次按刑法第十條第四項所謂視能之毀敗，係指機能完全喪失其效用而言。同法第
    十條第四項第六款之重傷，係指除去同項第一款至第五款之傷害而於身體或健康
    有重大不治或難治之傷害者而言，如毀敗一目或二目之視能，按照該項第一款之
    規定，固屬重傷，假使所傷之目，僅祇視能減衰，並未完全毀敗，縱令此種減衰
    具有不治或難治之情形，仍與第六款所定之內容並不相當，即祇應成立普通傷害
    ，不能遽依重傷論科（參見最高法院二十五年上字第四六八０號、三十年上字第
    四四五號判例），因之，所謂重傷罪之成立，必須已達毀敗程度，即機能完全喪
    失其效用始足當之。第查：本件告訴人事故後，受有如前揭事實欄所載之傷害，
    此有前揭國立台灣大學醫學院附設醫院之診斷證明書一紙在卷足憑，復審酌告訴
    人於九十二年六月十六日到庭就其傷勢自陳：「（問：你現在情況如何？）我無
    法正常行走，我走路會跛行，不需要借助拐杖或是其他工具‧‧‧」等語（參見
    本院訊問筆錄），足徵告訴人稱下肢因之而受影響云云，實為其主觀之臆測，此
    外，復查無任何積極證據足資佐證告訴人下肢機能已達完全喪失其效用之程度，
    揆諸上揭判例意旨，並不該當於刑法第十條第四項第四款所謂之「毀敗一肢之機
    能」，縱令該等減衰已達不治或難治程度，因非「毀敗」，仍與同法第六款所定
    之要件不相當。
四、末查道路交通管理處罰條例第八十六條規定，係規範汽車駕駛人行經行人穿越道
    ，不依規定讓行人優先通行，因而致人受傷或死亡，依法應負刑事責任者，始加
    重其刑至二分之一，本件告訴人於案發時係騎乘腳踏車穿越道路，並非行走在行
    人穿越道，業據其九十二年六月十六日到院自承：「我當時是從台大側門對面巷
    子要過新生南路到台大側門，我當時是騎著腳踏車，沿斑馬線過馬路，但是當時
    並沒有騎斑馬線上，因為斑馬線上都是行人，‧‧‧」等語在卷可稽（參見本院
    前揭訊問筆錄），故告訴人當時並非經由行人穿越道步行穿越道路，自不該當上
    開處罰條例之規定，故告訴人之告訴理由狀所稱依前揭規定加重被告刑責云云，
    委無足採，附此敘明。
五、核被告甲○○所為，係犯刑法第二百八十四條第一項前段之過失傷害罪。被告於
    肇事後，於警員前往現場處理時，在其上開犯行未為任何有偵查犯罪職權之公務
    員已知悉前，不逃避接受裁判而當場向警員自首，承認其為肇事人，有臺北市政
    府警察局大安分局交通分隊警員張友鑫所填製自首調查報告表一份附卷可稽（參
    見同前偵查卷第二十四頁），是被告既已向該管公務員申述犯罪事實，而不逃避
    接受裁判，已合於刑法第六十二條前段所定對於未發覺之犯罪自首而接受裁判之
    要件，應依該條規定減輕其刑。爰審酌被告雖無前科，有本院被告全國前案紀錄
    表可憑，但因被告闖越紅燈肇致本件車禍過失傷及告訴人，其過失程度可謂不輕
    ，另告訴人因此而所受之傷害，及事後被告迄今尚未與告訴人達成和解等一切情
    狀，依自首之規定，量處如主文所示之刑，並諭知易科罰金之折算標準。
六、據上論斷，應依刑事訴訟法第二百九十九條第一項前段，刑法第二百八十四條第
    一項前段、第六十二條前段、第四十一條第一項前段，罰金罰鍰提高標準條例第
    一條前段、第二條，判決如主文。
本案經檢察官游儒倡到庭執行職務。
中      華      民      國    九十二    年      六      月     三十     日
                                      臺灣臺北地方法院交通法庭
                                          法  官   鄧  德  倩
右正本證明與原本無異。
如不服本判決，應於判決送達後十日內向本院提出上訴狀(應抄附繕本)。告訴人
或被害人如對於本判決不服者，應具備理由請求檢察官上訴，其上訴期間之計算
係以檢察官收受判決正本之日期為準。
                                          書記官   謝  韻  華
中      華      民      國    九十二    年      七      月      一      日


司法院資訊處製作；財團法人民間司法改革基金會備份。
